ACORDAO-COMPLETO-2486071

ACÓRDÃO 8928/2021 ATA 24/2021 - SEGUNDA CÂMARA

VISTOS, relatados e discutidos os atos de admissão de Clarany Alvino Leite Ramos (XXX.446.334-XX) , Joelma Gomes da Silva (XXX.140.714-XX) , Juçara Elke Lourenco da Silva (XXX.879.624-XX) , Kellyanne Morais Alves (XXX.235.244-XX) , Marcia Maria de Sousa de Lima (XXX.561.554-XX) , Margarida Santana Dias (XXX.945.124-XX) , Monique Kowalski Schmitz (XXX.540.889-XX) , Regina Claudia Correia Benicio (XXX.028.583-XX) , Shirley Vieira Ferreira (XXX.398.027-XX) e Walgner Tarcísio Santiago Cardoso (XXX.548.412-XX) , junto à Empresa Brasileira de Serviços Hospitalares-Ebserh;
ACORDAM os ministros do Tribunal de Contas da União, reunidos em sessão da 2ª Câmara, ante as razões expostas pelo relator e com fundamento nos arts. 71, inciso III, da Constituição Federal, 1º, inciso V, 39, inciso I, da Lei 8.443/1992, 1º, inciso VIII, 259, inciso I, e 260, §1º, do Regimento Interno, em:
9.1. considerar legais e conceder o respectivo registro aos atos de admissão de Clarany Alvino Leite Ramos (XXX.446.334-XX) , Joelma Gomes da Silva (XXX.140.714-XX) , Juçara Elke Lourenco da Silva (XXX.879.624-XX) , Kellyanne Morais Alves (XXX.235.244-XX) , Marcia Maria de Sousa de Lima (XXX.561.554-XX) , Margarida Santana Dias (XXX.945.124-XX) , Monique Kowalski Schmitz (XXX.540.889-XX) , Regina Claudia Correia Benicio (XXX.028.583-XX) e Shirley Vieira Ferreira (XXX.398.027-XX) ;
9.2. previamente à apreciação de mérito do ato de admissão de Walgner Tarcisio Santiago Cardoso (CPF n.º XXX.548.412-XX) , determinar à Empresa Brasileira de Serviços Hospitalares-Ebser, que, nos termos do arts. 116, § 1º, e 179 do Regimento Interno do TCU, no prazo de 15 (quinze) dias:
9.2.1. encaminhe a este Tribunal cópia da declaração de não acumulação de cargos firmada pelo empregado Walgner Tarcisio Santiago Cardoso (CPF n.º XXX.548.412-XX) , quando de sua contratação na Ebserh;
9.2.2. encaminhe a este Tribunal comprovação de que o empregado não mais mantém todos os vínculos públicos constantes da pesquisa à Rais - ano base 2020, anexada à peça nº 16 destes autos, por intermédio do envio de cópia das portarias de exoneração eventualmente existentes, ou pela formalização de opção por apenas dois cargos/empregos, se confirmada a tripla acumulação;
9.3. Determinar à Secretaria de Fiscalização de Pessoal (Sefip) que examine a documentação a ser enviada pela Ebserh e promova nova análise de mérito do ato em questão, para posterior apreciação por este Tribunal;
9.4. dar ciência deste Acórdão ao Órgão responsável pela concessão, informando que o teor integral poderá ser obtido no endereço eletrônico www.tcu.gov.br/acordaos.

Atos de Admissão da unidade emissora Empresa Brasileira de Serviços Hospitalares, enviados ao TCU pela unidade de controle interno CONTROLADORIA-GERAL DA UNIÃO para fins de análise e julgamento de Clarany Alvino Leite Ramos; Joelma Gomes da Silva; Juçara Elke Lourenco da Silva; Kellyanne Morais Alves; Marcia Maria de Sousa de Lima; Margarida Santana Dias; Monique Kowalski Schmitz; Regina Claudia Correia Benicio; Shirley Vieira Ferreira; Walgner Tarcísio Santiago Cardoso.

Segunda Câmara

Empresa Brasileira de Serviços Hospitalares.

3. Interessados/Responsáveis:
3.1. Interessados: Clarany Alvino Leite Ramos (XXX.446.334-XX); Joelma Gomes da Silva (XXX.140.714-XX); Jucara Elke Lourenco da Silva (XXX.879.624-XX); Kellyanne Morais Alves (XXX.235.244-XX); Marcia Maria de Sousa de Lima (XXX.561.554-XX); Margarida Santana Dias (XXX.945.124-XX); Monique Kowalski Schmitz (XXX.540.889-XX); Regina Claudia Correia Benicio (XXX.028.583-XX); Shirley Vieira Ferreira (XXX.398.027-XX); Walgner Tarcisio Santiago Cardoso (XXX.548.412-XX).

13.1. Ministros presentes: Bruno Dantas (Presidente) e Raimundo Carreiro (Relator).
13.2. Ministros-Substitutos convocados: Marcos Bemquerer Costa e André Luís de Carvalho.

RAIMUNDO CARREIRO

Trata-se de atos de admissão exarados pela Empresa Brasileira de Serviços Hospitalares e submetidos à apreciação do Tribunal de Contas da União para fins de registro.
2.	Transcrevo a seguir, com ajustes de forma, a instrução produzida pela Secretaria de Fiscalização de Pessoal (Sefip) à peça 14, cuja proposta teve a anuência do dirigente da unidade (peça 15) e que recebeu parecer parcialmente divergente do Ministério Público junto ao TCU/MPTCU, na pessoa da Procuradora-Geral Cristina Machado da Costa e Silva (peça 17) :
"INTRODUÇÃO 
1.	Trata-se de atos de admissão, submetidos, para fins de registro, à apreciação do Tribunal de Contas da União (TCU) , de acordo com o art. 71, inciso III, da Constituição Federal.  Os atos foram cadastrados e disponibilizados ao TCU por intermédio do Sistema e-Pessoal, na forma do art. 2º e 4º da Instrução Normativa TCU 78/2018. 
2.	Os atos desse processo pertencem às seguintes unidades: 
2.1.	Unidade emissora: Empresa Brasileira de Serviços Hospitalares. 
2.2.	Unidade cadastradora:  Empresa Brasileira de Serviços Hospitalares. 
2.3.	Subunidade cadastradora: Empresa Brasileira de Serviços Hospitalares. 
EXAME TÉCNICO 
Procedimentos aplicados 
3.	Os procedimentos para exame, apreciação e registro de atos de pessoal encontram-se estabelecidos na Instrução Normativa TCU 78/2018 e na Resolução TCU 206/2007. Essas normas dispõem que os atos de pessoal disponibilizados por meio do e-Pessoal devem ser submetidos previamente a críticas automatizadas, com base em parâmetros predefinidos. 
4.	As críticas das informações cadastradas na etapa de coleta do ato foram elaboradas e validadas levando-se em conta as peculiaridades de cada ato. Os itens verificados nessa etapa são inerentes a dados cadastrais, fundamentos legais, mapa de tempo, ficha financeira, assim como eventuais ocorrências de acumulação. Trata-se de verificações abrangentes, minuciosas e precisas e sem a necessidade de ação humana e, portanto, menos suscetível a falhas. As críticas aplicadas estão discriminadas no sistema, no Menu e-Pessoal, opção "Crítica", que podem ser acessadas mediante concessão de perfil específico a servidores do TCU responsáveis pela análise. 
5.	Além das críticas automatizadas, há verificação humana adicional no caso de haver alertas do sistema ou informações não formatadas, como esclarecimentos do gestor ou do controle interno.   
6.	As críticas também consideram os registros do Sistema Integrado de Administração de Recursos Humanos (Siape) . O Siape disponibiliza informações atualizadas sobre as parcelas que integram os proventos, diferentemente, portanto, do e-Pessoal, que informa as parcelas no momento do registro do ato.  
7.	Essa confrontação com o Siape fornece uma visão atual e verdadeira da situação, o que permite descaracterizar irregularidades e inconsistências que, embora constantes do e-Pessoal, já foram corrigidas. 
8.	As verificações detectadas nos atos encontram-se discriminadas na aba de pendências de cada ato no sistema e-Pessoal, bem como nos espelhos dos atos contemplados por esta instrução. 
Exame das Constatações 
9. 	Ato: 18789/2018 - Interessado: JOELMA GOMES DA SILVA - CPF: 047.140.71432   	
9.1  Parecer do Controle Interno: considerar o ato Legal. 
9.2. Por intermédio de análises realizadas por esta Unidade Técnica no presente ato, não se constatou irregularidade que obste a chancela pela legalidade. 
9.3. 	Encaminhamento do ato:  
9.3.1.  Considerar LEGAL e conceder registro do ato de JOELMA GOMES DA SILVA.  
10. 	Ato: 18804/2018 - Interessado: MARGARIDA SANTANA DIAS - CPF: XXX.945.124-XX 
10.1.  Parecer do Controle Interno: considerar o ato Legal. 
10.2. Por intermédio de análises realizadas por esta Unidade Técnica no presente ato, não se constatou irregularidade que obste a chancela pela legalidade. 
10.3.  Encaminhamento do ato:  
10.3.1. 	Considerar LEGAL e conceder registro do ato de MARGARIDA SANTANA DIAS.  
11. 	Ato: 44725/2018 - Interessado: KELLYANNE MORAIS ALVES - CPF: XXX.235.244-XX 
11.1. 	Parecer do Controle Interno: considerar o ato Legal. 
11.2. Por intermédio de análises realizadas por esta Unidade Técnica no presente ato, não se constatou irregularidade que obste a chancela pela legalidade. 
11.3. 	Encaminhamento do ato:  
11.3.1. 	Considerar LEGAL e conceder registro do ato de KELLYANNE MORAIS ALVES.  
12. 	Ato: 69076/2018 - Interessado: WALGNER TARCISIO SANTIAGO CARDOSO - CPF: XXX.548.412-XX 
12.1. 	Parecer do Controle Interno: considerar o ato Legal. 
12.2. Por intermédio de análises realizadas por esta Unidade Técnica no presente ato, não se constatou irregularidade que obste a chancela pela legalidade. 
12.3. 	Encaminhamento do ato:  
12.3.1. 	Considerar LEGAL e conceder registro do ato de WALGNER TARCISIO SANTIAGO CARDOSO.  
13. 	Ato: 94969/2019 - Interessado: MARCIA MARIA DE SOUSA DE LIMA - CPF: XXX.561.554-XX 
13.1. 	Parecer do Controle Interno: considerar o ato Legal. 
13.2. Por intermédio de análises realizadas por esta Unidade Técnica no presente ato, não se constatou irregularidade que obste a chancela pela legalidade. 
13.3. 	Encaminhamento do ato:  
13.3.1. Considerar LEGAL e conceder registro do ato de MARCIA MARIA DE SOUSA DE LIMA.  
14. 	Ato: 106795/2019 - Interessado: CLARANY ALVINO LEITE RAMOS - CPF: XXX.446.334-XX 
14.1. 	Parecer do Controle Interno: considerar o ato Legal. 
14.2. Por intermédio de análises realizadas por esta Unidade Técnica no presente ato, não se constatou irregularidade que obste a chancela pela legalidade. 
14.3. 	Encaminhamento do ato:  
14.3.1. 	Considerar LEGAL e conceder registro do ato de CLARANY ALVINO LEITE RAMOS.  
15. 	Ato: 115578/2019 - Interessado: MONIQUE KOWALSKI SCHMITZ - CPF: XXX.540.889-XX 
15.1. 	Parecer do Controle Interno: considerar o ato Legal. 
15.2. Por intermédio de análises realizadas por esta Unidade Técnica no presente ato, não se constatou irregularidade que obste a chancela pela legalidade. 
15.3. 	Encaminhamento do ato:  
15.3.1. 	Considerar LEGAL e conceder registro do ato de MONIQUE KOWALSKI SCHMITZ.  
16. Ato: 35384/2020 - Interessado: SHIRLEY VIEIRA FERREIRA - CPF: 001.398.02703 
16.1. 	Parecer do Controle Interno: considerar o ato Legal. 
16.2. Por intermédio de análises realizadas por esta Unidade Técnica no presente ato, não se constatou irregularidade que obste a chancela pela legalidade. 
16.3. 	Encaminhamento do ato:  
16.3.1. 	Considerar LEGAL e conceder registro do ato de SHIRLEY VIEIRA FERREIRA.  
17. 	Ato: 50741/2020 - Interessado: REGINA CLAUDIA CORREIA BENICIO - CPF: XXX.028.583-XX 
17.1. Parecer do Controle Interno: considerar o ato Análise dispensada de acordo com o art. 14 da IN TCU 78-2018. Justificativa:  Análise dispensada de acordo com o art. 14 da IN TCU 78-2018 
17.2. 	Constatação e análise:  
17.2.1. Ato e-Pessoal em substituição a ato Sisac devolvido de acordo com comunicado da presidência do TCU. 
a.	Justificativa do Gestor de Pessoal: Não há. Verificação efetuada no âmbito do TCU. 
b.	Análise do Controle Interno:  Não há. Verificação efetuada no âmbito do TCU. 
c.	Análise da Equipe Técnica: 
Ato em substituição a ato SISAC devolvido com entrada original no TCU na data de 6/3/2018. 
17.3. O detalhamento da inconsistência acima elencada encontra-se no anexo II dessa instrução.  
17.4. Encaminhamento do ato:  
17.4.1. Considerar LEGAL e conceder o registro do ato de REGINA CLAUDIA CORREIA BENICIO. 
18. 	Ato: 53567/2020 - Interessado: JUCARA ELKE LOURENCO DA SILVA - CPF: XXX.879.624-XX 
18.1. Parecer do Controle Interno: considerar o ato Análise dispensada de acordo com o art. 14 da IN TCU 78-2018. Justificativa:  Análise dispensada de acordo com o art. 14 da IN TCU 78-2018 
18.2.  Constatação e análise:  
18.2.1. Ato e-Pessoal em substituição a ato Sisac devolvido de acordo com comunicado da presidência do TCU. 
a.	Justificativa do Gestor de Pessoal: Não há. Verificação efetuada no âmbito do TCU. 
b.	Análise do Controle Interno:  Não há. Verificação efetuada no âmbito do TCU. 
c.	Análise da Equipe Técnica: 
Ato em substituição a ato SISAC devolvido com entrada original no TCU na data de 13/12/2017. 
18.3. O detalhamento da inconsistência acima elencada encontra-se no anexo II dessa instrução.  
18.4. Encaminhamento do ato:  
18.4.1. Considerar LEGAL e conceder o registro do ato de JUCARA ELKE LOURENCO DA SILVA. 
CONCLUSÃO 
19. A abrangência e a profundidade das verificações levadas a efeito fundamentam convicção de que os atos 94969/2019, 69076/2018, 44725/2018, 106795/2019, 50741/2020, 53567/2020, 35384/2020, 18804/2018, 18789/2018 e 115578/2019 podem ser apreciados pela legalidade, em razão de não terem sido encontradas irregularidades nos atos, de acordo com o item Exame das Constatações desta instrução. 
PROPOSTA DE ENCAMINHAMENTO 
20.	Ante o exposto, com fundamento no art. 71, inciso III, da Constituição Federal, no art. 1º, inciso V, e art. 39, incisos I e II, da Lei 8.443/1992, no art. 260 do Regimento Interno do Tribunal de Contas da União, propõe-se:  
20.1. Considerar LEGAIS e conceder o registro dos atos de MARCIA MARIA DE SOUSA DE LIMA, WALGNER TARCISIO SANTIAGO CARDOSO, KELLYANNE MORAIS ALVES, CLARANY ALVINO LEITE RAMOS, REGINA CLAUDIA CORREIA BENICIO, JUCARA ELKE LOURENCO DA SILVA, SHIRLEY VIEIRA FERREIRA, MARGARIDA SANTANA DIAS, JOELMA GOMES DA SILVA e MONIQUE KOWALSKI SCHMITZ. 
3.	A representante do Ministério Público junto ao TCU/MPTCU, da Procuradora-Geral Cristina Machado da Costa e Silva emitiu o parecer à peça 17, em cota singela, divergindo parcialmente do encaminhamento proposto pela unidade técnica em relação ao servidor Walgner Tarcisio Santiago Cardoso, verbis: 
"Esta representante do Ministério Público de Contas coloca-se de acordo com a proposta alvitrada pela Secretaria de Fiscalização de Pessoal - Sefip, constante de peças n.ºs 14 e 15, pela legalidade e registro dos atos de admissão expedidos pela Empresa Brasileira de Serviços Hospitalares - Ebserh, exceto em relação ao empregado Walgner Tarcisio Santiago Cardoso. 
2.	Pela consulta à Rais - ano base 2020, anexada à peça n.º 16, há indícios de que o servidor Walgner Tarcisio Santiago Cardoso possui outros dois vínculos públicos ativos, além do emprego de médico da Ebserh, o que configuraria uma tripla acumulação, vedada pelo artigo 37, inciso XVI, da Constituição Federal. 
3.	Por isso, em relação à admissão de peça n.º 6, opinamos pela realização de diligência à Ebserh, com o fito de que, em relação ao empregado Walgner Tarcisio Santiago Cardoso (CPF n.º XXX.548.412-XX) : 
3.1.	seja encaminhada cópia da declaração de não acumulação de cargos firmada pelo interessado quando de sua contratação na Ebserh, e 
3.2.	seja comprovado que o empregado não mais mantém todos os vínculos públicos constantes da pesquisa à Rais - ano base 2020, anexada à peça n.º 16, por intermédio do envio de cópia das portarias de exoneração eventualmente existentes, ou pela formalização de opção por apenas dois cargos/empregos, se confirmada a tripla acumulação".
É o relatório.

não há

Procuradora-Geral Cristina Machado da Costa e Silva.

ATOS DE ADMISSÃO. EMPRESA BRASILEIRA DE SERVIÇOS HOSPITALARES. LEGALIDADE DE 9 ATOS ADMISSÓRIOS: CONCEDER REGISTRO. INDÍCIOS DE ACÚMULO INDEVIDO DE CARGOS/EMPREGOS PÚBLICOS EM RELAÇÃO A UM DOS ATOS. NECESSIDADE DE MEDIDA SANEADORA. DILIGÊNCIA. DETERMINAÇÕES.

ATOS DE ADMISSÃO (ADS)

Secretaria de Fiscalização de Integridade de Atos e Pagamentos de Pessoal e de Benefícios Sociais (Sefip).

Relato o presente processo em razão de sorteio realizado nos termos do art. 13 da Resolução TCU 175/2005 (peça 1) .
2.	Cuidam os autos de apreciação dos atos de admissão de Clarany Alvino Leite Ramos (050.446.334-96) , Joelma Gomes da Silva (047.140.714-32) , Juçara Elke Lourenco da Silva (032.879.624-77) , Kellyanne Morais Alves (052.235.244-89) , Marcia Maria de Sousa de Lima (036.561.554-45) , Margarida Santana Dias (045.945.124-37) , Monique Kowalski Schmitz (036.540.889-10) , Regina Claudia Correia Benicio (190.028.583-53) , Shirley Vieira Ferreira (001.398.027-03) e Walgner Tarcísio Santiago Cardoso (140.548.412-87) , junto à Empresa Brasileira de Serviços Hospitalares-Ebserh.
3.	A Secretaria de Fiscalização de Pessoal/Sefip, na instrução transcrita no relatório, após exame das críticas automáticas feitas no sistema e-Pessoal, conclui que os referidos atos de admissão, acostados às peças 3-12 devem ser considerados legais e obter o respectivo registro.
4.	O Ministério Público junto ao TCU, por meio do parecer transcrito igualmente no relatório, coloca-se de acordo com a proposta da unidade técnica, exceto com relação ao empregado Walgner Tarcisio Santiago Cardoso. 
5.	Fundamenta a divergência com base em consulta à RAIS - Relação Anual de Informações sociais, do ano base 2020, anexada à peça 16. Segundo a referida relação, há indícios de que o empregado aposentado possui outros dois vínculos públicos ativos, além do emprego de médico da Ebserh, em violação ao rol de acumulação lícita de cargos públicos, que inclua profissionais de saúde, constante do art. 37, XVI, "c", da constituição Federal, e que se aplica à Empresa Pública em apreço (inciso XVII, do mesmo artigo 37) :
Art. 37. A administração pública direta e indireta de qualquer dos Poderes da União, dos Estados, do Distrito Federal e dos Municípios obedecerá aos princípios de legalidade, impessoalidade, moralidade, publicidade e eficiência e, também, ao seguinte:      
XVI - é vedada a acumulação remunerada de cargos públicos, exceto, quando houver compatibilidade de horários, observado em qualquer caso o disposto no inciso XI: (Redação dada pela Emenda Constitucional nº 19, de 1998) 
a) a de dois cargos de professor; (Redação dada pela Emenda Constitucional nº 19, de 1998) 
b) a de um cargo de professor com outro técnico ou científico; (Redação dada pela Emenda Constitucional nº 19, de 1998) 
c) a de dois cargos ou empregos privativos de profissionais de saúde, com profissões regulamentadas; (Redação dada pela Emenda Constitucional nº 34, de 2001) 
XVII - a proibição de acumular estende-se a empregos e funções e abrange autarquias, fundações, empresas públicas, sociedades de economia mista, suas subsidiárias, e sociedades controladas, direta ou indiretamente, pelo poder público; (Redação dada pela Emenda Constitucional nº 19, de 1998) 
6.	Com base nisso, propõe realizar diligência à Ebserh para que, com relação ao ato de admissão de peça 6, relativo ao Sr. Walgner Tarcisio Santiago Cardoso, aquela empresa pública encaminhe a este Tribunal cópia da declaração de não acumulação de cargos firmada pelo interessado quando de sua contratação na Ebserh e, caso seja comprovado que o empregado não mais mantém todos os vínculos públicos constantes da pesquisa à RAIS - ano base 2020, anexada à peça 16, para que envie cópia das portarias de exoneração eventualmente existentes, ou pela formalização de opção por apenas dois cargos/empregos, se confirmada a tripla acumulação. 
7. 	Acompanho a proposta do MP/TCU, bem como da unidade técnica, naquilo em que coincidentes, para julgar legais os demais atos de admissão da Ebserh, e determinar a realização de diligência àquela Empresa Pública para colher os elementos suscitados pelo Parquet especializado, como medida saneadora. 
	Ante o exposto, VOTO por que este Tribunal adote a minuta de Acórdão que submeto à apreciação deste Colegiado.
TCU, Sala das Sessões Ministro Luciano Brandão Alves de Souza, em 13 de julho de 2021.
RAIMUNDO CARREIRO 
Relator